【裁判字號】    89,上訴,4338
【裁判日期】    901017
【裁判案由】    毒品危害防制條例
【裁判全文】
臺灣高等法院刑事判決                          八十九年度上訴字第四三三八號
    上 訴 人即
    被      告  丁○○
    選任辯護人  楊金順
                江旻書
右上訴人即被告因毒品危害防制條例案件，不服臺灣士林地方法院八十八年度訴字第
七０四號，中華民國八十九年十月三十日第一審判決（起訴案號：臺灣士林地方法院
檢察署八十八年度偵字第一０八八九號）提起上訴，本院判決如左：
    主  文
原判決撤銷。
本件公訴不受理。
    理  由
一、公訴意旨略以：被告丁○○意圖營利，基於概括犯意，連續自民國八十八年八月
    間起，至同年十月間止，在台北縣新店、樹林工地，以新台幣（下同）一千元至
    三千元不等之代價，販賣第二級毒品安非他命予甲○○多次。因認被告涉犯毒品
    危害防制條例第四條第二項販賣第二級毒品罪嫌云云。
二、按犯罪事實應依証據認定之，刑事訴訟法第一百五十四條定有明文。而犯販賣、
    施用、持有毒品等罪，供出毒品來源因而破獲者，得減輕其刑，毒品危害防制條
    例第十七條定有明文。故施用、持有毒品者，所為曾向被告購買毒品之陳述，因
    係有利於自己之供詞，不得作為被告有罪判決之唯一依據，仍應調查必要之證據
    ，以察其是否與事實相符，始合採證法則。再者，刑罰法律所謂販賣，須以有營
    利之意思而販入或賣出，方足構成。非謂有交付毒品、收取金錢之行為即必已該
    當於販賣毒品之構成要件（最高法院八十四年台覆字第一七四號、八十七年台覆
    字第七六號判決參照）。
三、訊據被告堅決否認有販賣第二級毒品安非他命犯行，辯稱因伊與甲○○均有施用
    安非他命之習慣，甲○○乃主動拜託伊代向他人購買安非他命以供施用，伊純係
    基於朋友情誼幫其購買安非他命，購得後亦如數交付，並未從中賺取價差或拿取
    部分安非他命施用等語。
四、本件公訴人認被告涉犯販賣第二級毒品罪嫌，無非係以証人甲○○之指証為其論
    據。但查：
（一）証人甲○○於警訊初稱向被告購買安非他命四、五次，每次一千元（見偵卷第
      十、十二頁）；於偵查中改稱自八十八年八月到十月向被告買過很多次，每次
      買一千到三千元不等，重量不一定（見偵卷第二九頁）；於原審復稱向被告買
      了約十幾次，多為一千元，只有一次三千元（見原審卷第十九頁）；於本院則
      稱計向被告買過七、八次，每次一、二千元，最多一次三千元（見本院九十年
      二月十三日訊問筆錄）。前後所述頗有出入，顯有重大瑕疵，能否採為論罪依
      據，已堪質疑。
（二）被告固自白曾於八十八年八月到十月間，交付三、四次價值一千元之安非他命
      予甲○○，惟始終堅稱係受甲○○之託代為購買，且未賺取任何差價等語。核
      與証人甲○○於本院証述：「我是跟被告拿的安非他命，我不是跟被告買安非
      他命，被告是幫我拿安非他命，我是拜託被告幫我買安非他命，被告跟我說他
      有門路可以買到安非他命，我才找他去買：：我是託被告買安非他命。」（見
      本院九十年二月十三日訊問筆錄）。「我確實是託被告去幫我買安非他命的，
      我在原審以為這就叫做『買』，我不知道其中有區別。」（見本院九十年二月
      二十七日訊問筆錄）「我是拜託被告去幫我買安非他命，當時被告有吸安，我
      想他會有貨源，我就拜託被告去幫我買安非他命，在警局時，我心中很慌，我
      以為那就是賣，所以我跟警察說是跟被告買安的。」（見本院九十年五月十五
      日訊問筆錄）等情相符。參諸証人甲○○為七十一年次，於原審應訊時不過年
      僅十八歲，平日在建築工地擔任工人，其智識程度無法區分「向被告本人購買
      」、「託被告購買」在法律上之差異，尚屬事理之常。且証人甲○○於偵查中
      即稱被告交付安非他命時，多會有另一名被告友人在旁，因伊與該人不熟識，
      故仍由被告交付安非他命，但被告當時曾告知其本人並無安非他命，需向他人
      調取等語（見偵卷第二九頁），尤徵被告辯稱其平日並無販賣安非他命，因甲
      ○○託其購買，伊始代向他人買受後再交付甲○○一情應堪採信。
（三）至被告稱其安非他命係向証人戊○○購買一節，雖據証人戊○○堅決否認在卷
      ，証人甲○○、丙○○、乙○○等人亦均証稱不知被告是否曾向戊○○購買，
      而無從証明。惟被告係受甲○○之託代買安非他命，非其本人從事販賣行為，
      業如上述，則其究係向何人購買，尚不影響其犯行之成立。
五、綜上，被告代甲○○向他人購買安非他命之犯行，事証明確，堪以認定。而被告
    明知甲○○有施用安非他命惡習，仍受託代購安非他命，顯係基於幫助之犯意，
    核其所為，係犯毒品危害防制條例第十條第二項施用第二級毒品罪。公訴人認被
    告犯毒品危害防制條例第四條第二項之販賣第二級毒品罪，容有未合，起訴法條
    應予變更。惟按案件曾為不起訴處分，而違背刑事訴訟法第二百六十條規定再行
    起訴者，應諭知不受理之判決，刑事訴訟法第三百零三條第四款定有明文。查被
    告因本案於八十八年十月二十一日為警查獲後，即經台灣士林地方法院以八十八
    年度毒聲字第二一八四號裁定送勒戒處所觀察勒戒，認無繼續施用毒品傾向，由
    台灣士林地方法院檢察署檢察官於八十八年十一月五日以八十八年毒偵字第八二
    四號為不起訴處分確定在案，同日查獲被扣案之第二級毒品安非他命一包（驗餘
    淨重０．二五五一公克）亦經台灣士林地方法院於八十九年四月七日以八十九年
    度聲字第三三五號裁定沒收銷燬，此據本院調閱上開卷宗查明無訛，並有前揭不
    起訴處分書、有無繼續施用毒品傾向証明書、裁定書附卷可稽。是被告施用第二
    級毒品犯行業經不起訴處分，其幫忙施用第二級毒品犯行自應為該不起訴處分效
    力所及，揆諸上揭刑事訴訟法規定，應為不受理之判決。原審未察，遽依販賣第
    二級毒品罪論處，尚有未洽，被告上訴指摘原判決不當，為有理由，應由本院予
    以撤銷改判，而為不受理之諭知。
據上論斷，應依刑事訴訟法第三百六十九條第一項前段、第三百六十四條、第三百條
、第三百零條第四款，判決如主文。
本案經檢察官李進誠到庭執行職務。
中      華      民      國    九十      年      十      月     十七     日
                                臺灣高等法院刑事第十三庭
                                    審判長法  官  蔡    燉
                                          法  官  李  春  地
                                          法  官  盧  彥  如
右正本證明與原本無異。
如不服本判決應於收受送達後十日內向本院提出上訴書狀，其未敘述上訴之理由者並
得於提起上訴後十日內向本院補提理由書（均須按他造當事人之人數附繕本）。
                                          書記官  李  明  昇
中      華      民      國    九十      年      十      月     十九     日


司法院資訊處製作；財團法人民間司法改革基金會備份。
